【裁判字號】    95,重上更(四),101
【裁判日期】    951130
【裁判案由】    偽造有價證券等
【裁判全文】
臺灣高等法院刑事判決           95年度重上更(四)字第101號
上  訴  人  臺灣板橋地方法院檢察署檢察官
被      告  劉盈嫻（原名丙○○）
選任辯護人  謝天仁律師
上列上訴人因被告偽造有價證券等案件，不服臺灣板橋地方法院
87年度訴字第1308號，中華民國87年12月 8日第一審判決（起訴
案號：臺灣板橋地方法院檢察署87年度偵續字第 240號）提起上
訴，經本院判決後，由最高法院第 4次發回更審，本院判決如下
：
    主  文
上訴駁回。
    理  由
一、按上訴期間為10日，自送達判決後起算。但判決宣示後送達
    前之上訴，亦有效力，刑事訴訟法第349條定有明文。又提
    起上訴，應於上訴期間內以上訴狀提出於原審法院為之，此
    為法定之程式。上訴不合法律上之程式，原審法院除可補正
    者外，應以裁定駁回之。第二審法院認為上訴不合法律上之
    程式而不能補正者，應以判決駁回之。同法第 362前段、第
    367 條前段分別定有明文。又對於檢察官之送達，應向承辦
    檢察官為之；承辦檢察官不在辦公處所時，向首席檢察官為
    之，同法第58條亦定有明文。從而對檢察官為判決書之送達
    ，應於辦公處所為之，如承辦檢察官因公執行職務不在辦公
    處所，或差假不在辦公處所，或其他之事由不能收受送達之
    判決書時，始應向檢察首長為之。再上訴期間為法定不變期
    間，檢察官收受判決書送達之日期，影響訴訟當事人之權益
    ，並關係案件之是否確定。因之，承辦檢察官對判決書之送
    達，除有正當理由不能收受外，應即為收受送達，否則無異
    將案件之確定與否，及訴訟當事人之權益，繫於承辦檢察官
    對於判決書收受與否之咨意，不僅違背上訴期間為法定不變
    期間之立法精神，抑為權利正當行使之逾越。從而，如判決
    書之送達當日，已得在辦公處所會晤承辦檢察官，並已交付
    應送達之判決書，或客觀上已置於可收受送達之狀態（如放
    置於承辦檢察官辦公桌上，而為承辦檢察官所知且未拒絕）
    ，雖承辦檢察官未能立即「簽收」表示已收受送達，但並無
    正當理由，足認其不能於同日或其後為「簽收」表示已收受
    該判決書之送達，揆之上述理由，應認該承辦檢察官客觀上
    於該日已可收受該應受送達之判決書，進而認該交付判決書
    之當日，即為合法送達之日期（參見最高法院93年臺抗字第
    251號裁定意旨），合先敘明。
二、本件被告劉盈嫻（原名丙○○）偽造有價證券等案件，原審
    法院87年度訴字第1308號第一審判決書，係由該院法警陳玉
    朋於87年12月23日送交臺灣板橋地方法院檢察署執行科分案
    室登記後，依當時作法再送檢方法警室，由法警長甲○○於
    同日簽收，再由甲○○於同日或翌（24）日送到承辦檢察官
    葉靜芳辦公桌上之事實，業據前開送達法警陳玉朋、甲○○
    分別於本院第一次更審時到庭結證在卷（參見上更 (一) 卷
    第32頁至34頁、第51頁至54頁筆錄）。甲○○於本次更審時
    再到庭結證稱：「我是沿用以前的送達方式，不問檢察官是
    否在辦公室都放在其辦公桌上，至於當時檢察官是否在辦公
    室，時間太久我已忘記」，「依照慣例我們都放在檢察官的
    桌上，因為如果檢察官在辦公室的話，也不可能當場簽收。
    院方將判決書及送閱簿送到檢方的通緝資料中心，承辦人員
    整理好之後，再送給法警長，我核對後沒錯再蓋章，表示收
    到這些判決書，我整理後再送到檢察官辦公室，至於檢察官
    回證有無簽收，我們因不用收回證，不知檢察官究竟何時簽
    收，都是由院方的法警去收回證」，「當場檢察官有時會看
    （送達判決書），但沒有看到檢察官會當場簽收，我送達判
    決後，就再到別的辦公室去送，我當法警長時每一件判決都
    是這樣送達，到檢察官辦公室都擺在檢察官桌上，沒有叫他
    當場簽收，檢察官何時簽收回證我不清楚」等語。並有臺灣
    板橋地方法院93年12月9日板院通刑真87訴1308字第54712號
    函檢送該院87年11月至88年 2月間送達檢察官裁判書類登記
    簿影本附本院上更 (二)字第580號卷第143頁至147頁可稽，
    依該登記簿所載，本件原審87年訴字第1308號判決確係87年
    12月23日交付送達，同日由檢方法警長甲○○蓋印戳簽收。
    再參核甲○○於90年 9月28日證稱：「本件情形12月23日送
    去頂多一天之差，卷附登記簿上蓋87年12月23日，就是執行
    科分案室送到我那裡的時間，時間若接近下班，頂多第二天
    就會送給我，故本件可以確定我是87年12月23日或24日送到
    檢察官辦公桌上」等情，且告訴人戊○○於收受刑事判決書
    後，即於87年12月24日具狀聲請檢察官上訴，並經該檢察署
    於同日下午收狀，有該署檢送之聲請上訴狀附本院上訴卷（
    一）第11頁可稽，故本件原審判決書至遲已於87年12月24日
    送達檢察官葉靜芳辦公室之辦公桌上，堪予認定。
三、經查87年12月23日為星期三、87年12月24日為星期四並非例
    假日，且承辦檢察官葉靜芳於87年12月23日至88年1月5日之
    間均無請假紀錄，上班日均有簽到紀錄，此有臺灣板橋地方
    法院檢察署90年11月7日乙○森人字第78789號函檢附該員87
    年12月份及88年 1月份簽到簿、及87、88年度請假單、休假
    單影本各乙份附卷可憑（參見本院上更一字第 720號卷第62
    至69頁），並無證據證明承辦檢察官有差勤、請假等不在辦
    公處所致不能收受送達文書之障礙事由存在。本件依據原審
    刑事判決書送達檢察官之送達證書（原審卷第 311頁）所載
    ，送達人法警陳玉朋填記87年12月23日送達，再依前揭地院
    送達檢察官裁判書類登記簿上所載，本件原審判決書檢方法
    警長甲○○簽收所蓋印戳日期亦為同日，縱依甲○○前開證
    述，時間若接近下班，至遲亦於翌日即87年12月24日送達該
    承辦檢察官辦公桌上，客觀上已置於該承辦檢察官可收受送
    達之狀態，乃故不加收受，依上說明，自仍應認其送達為合
    法（參見最高法院93年臺抗字第251號、93年臺抗字第283號
    裁定）。縱承辦檢察官葉靜芳所蓋簽收章戳之日期為88年 1
    月 4日，亦不影響原已合法送達之效力。故本件原審刑事判
    決自甲○○於87年12月24日送達之翌日起算，至88年1月3日
    屆滿10日，惟因88年1月3日為例假日，依法延長至同年月 4
    日屆滿，詎料原承辦檢察官遲至88年 1月11日始行提起上訴
    ，有臺灣板橋地方法院檢察署88年 1月11日乙○金玄88上字
    第16號函及其上所蓋原審法院總收發88年1月11日下午第007
    9號收狀戳可憑（參見本院上訴字第332號卷一第 8頁），顯
    已逾越法定上訴期間，自屬違背法律上之程式，其上訴不合
    法，應予駁回。
四、臺灣板橋地方法院檢察署檢察官移送該署95年度偵字第1559
    2號、第15593號案卷關於丁○○告訴被告另偽造其支票等14
    張聲請本院併辦部分，茲因本案上訴逾期，業經本院判決駁
    回，自無從併辦，該部分應退還檢察官另為適當之處理，併
    予敘明。
據上論斷，應依刑事訴訟法第367條前段，判決如主文。
本案經檢察官黃柏齡到庭執行職務。
中    華    民    國    95    年    11    月    30    日
                  臺灣高等法院刑事第二十庭
                              審判長法  官  尤豐彥
                                    法  官  黃金富
                                    法  官  魏新國
以上正本證明與原本無異。
檢察官如不服本判決，應於收受送達後十日內向本院提出上訴書
狀，其未敘述上訴之理由者並得於提起上訴後十日內向本院補提
理由書（均須按他造當事人之人數附繕本）。
被告不得上訴。
                                    書記官  洪雪娥
中    華    民    國    95    年    11    月    30    日


司法院資訊處製作；財團法人民間司法改革基金會備份。
